【裁判字號】    97,易,11
【裁判日期】    970317
【裁判案由】    竊盜
【裁判全文】
臺灣雲林地方法院刑事判決                97年度易字第11號
公  訴  人  臺灣雲林地方法院檢察署檢察官
被      告  丙○○
上列被告因竊盜案件，經檢察官提起公訴（96年度速偵字第242
號），本院判決如下：
    主  文
丙○○攜帶兇器竊盜，累犯，處有期徒刑柒月。扣案之紅色大的
十字起子壹支、老虎鉗壹支、手電筒壹支及手套壹只，均沒收之
。
    事  實
一、丙○○前於民國93年間因詐欺取財、偽造文書等案件，經本
    院於93年8 月30日，以93年度六簡字第150 號分別判處有期
    徒刑4 月、4 月確定，合併定應執行有期徒刑7 月，又因竊
    盜案件，經本院於94年2 月11日，以93年度六簡字第426 號
    判處有期徒刑6 月確定，2 罪接續執行，95年12月19日縮刑
    期滿甫執行完畢。猶不思警惕，竟意圖為自己不法之所有，
    於96年12月15日凌晨零時54分許，攜帶質地堅硬且尖銳，客
    觀上足對人之生命、身體、安全構成威脅，而具有危險性，
    得作為兇器使用之紅色大的十字起子1 支、老虎鉗1 支等物
    ，並持手電筒1 支及戴手套1 只，進入雲林縣斗六市○○路
    14號「玉山銀行」新建大樓工地內，未經卜興企業有限公司
    （下稱卜興公司）同意，竊取卜興公司所有置於該工地3 樓
    內供作隔間工程施用之隔間骨料TC鐵條，合計重18公斤（價
    值約新臺幣《下同》500 元），並裝入自備之飼料袋內，得
    手後，將竊得之隔間骨料TC鐵條搬至其停放於工地外之車號
    LBT-620 號重機車腳踏板，嗣因民眾聽到大樓發出敲打聲音
    而報警，經警前往巡查至3 樓當場逮捕丙○○正提另一袋裝
    有隔間骨料TC鐵條之飼料袋欲下樓而查悉上情，並扣得紅色
    大的十字起子1 支、老虎鉗1 支、手電筒1 支及手套1 只等
    物。
二、案經雲林縣警察局斗六分局報請臺灣雲林地方法院檢察署檢
    察官偵查起訴。
    理  由
一、按被告以外之人於審判外之陳述雖不符刑事訴訟法第159 條
    之1 至之4 等4 條之規定，而經當事人於審判程序同意作為
    證據，法院審酌該言詞陳述或書面陳述作成時之情況，認為
    適當者，亦得為證據，刑事訴訟法第159 條之5 第1 項定有
    明文。查本案檢察官起訴認被告涉犯上開罪嫌所憑之被告之
    警詢及偵查筆錄、證人甲○○即卜興公司室內裝潢工之證述
    ，及贓物認領保管單、現場照片、隔間骨料TC鐵條、扣案工
    具及手電筒、手套等證據，業經被告於本院準備程序時表示
    對該等證據之證據能力不爭執，同意使用作為認定事實之依
    據；本院復審酌上開文書、陳述作成時，較無人情施壓或干
    擾之情形，以之作為證據亦屬適當，是上開文書、陳述均具
    有證據能力。
二、訊據被告固坦承在案發地點拿取隔間骨料TC鐵條之事實，惟
    辯稱：伊有撿拾那些隔間骨料TC鐵條，係經公司人員同意，
    伊係作資源回收，伊沒有竊盜，如果伊要偷東西，會偷裡面
    值錢的材料、鋼筋等，不會拿不值錢的東西，而伊隨身攜帶
    之大支紅色十字起子及老虎鉗是想要拆解東西，但伊沒有用
    到拆解的工具云云。經查：
  (一)證人甲○○即卜興公司室內裝潢工於警詢時證稱：伊工地在
    斗六市○○路14號（玉山銀行新建大樓），是警方巡邏時，
    發現1 名竊嫌正在竊取伊工地隔間骨料TC鐵條時被警方逮捕
    ，並通知伊老闆（白文豪），伊老闆要伊到派出所指認是否
    是伊公司所有物品時，伊才知道遭竊，伊是在卜興企業有限
    公司擔任室內裝潢工，目前在該工地從事隔間工作，失竊的
    隔間骨料TC鐵條是伊公司所有沒錯，目前價值約500 元左右
    ，隔間骨料TC鐵條是做一般辦公室隔間時所使用的，工地四
    周均有用2 米高的鐵片製圍籬圍起來，工地進出大門也有上
    鎖，伊請示老闆後表示請警方依法處理等語（詳見96年12月
    15 日 警詢筆錄），及參以由甲○○具領之贓物認領保管單
    （具領隔間骨料TC鐵條共18公斤之長條狀鐵製品），足知被
    告拿取之隔間骨料TC鐵條共18公斤並未經公司人員之同意，
    亦非屬無人所有之物品，否則如屬廢棄無主物，何以證人甲
    ○○要警方依法處理，並領回該隔間骨料TC之物品，被告辯
    稱係經公司人員同意，且伊係作資源回收而沒有竊盜云云，
    顯屬無據，不足採信。
  (二)又證人即查獲員警鄧世昌於本院審理時結證稱：本件係民眾
    打電話報警查獲的，民眾經過大樓，聽到鐵敲打的聲音，就
    打電話到派出所報案，我們連同巡邏的2 位員警一起過去，
    從樓下搜尋到樓上，在樓下時就看到摩托車，摩托車上載有
    1 包飼料袋裝的隔間鐵骨，到了3 樓時就看到被告正拿著1
    包鐵準備走下去，被告係從後面一個沒有圍的地方走進去的
    ，後方有一個地方沒有圍，這個工地算是開放式的，它還沒
    有做門，被告是偷3 樓樓層隔間剪下來的鐵骨，進入3 樓不
    用開鎖，因大門還沒有做好，查獲時被告在搜尋地上有無鐵
    條，當時比較值錢且容易用機車載走的就是這些骨料，這些
    骨料價錢也滿高的，被告當時說他是撿，不是偷，我們有問
    他有無經工地人員同意，他說沒有，我們就告訴他這樣就是
    偷竊了，值班人員接到報案電話那時是接近凌晨1 點，那工
    地沒有燈光，從機車停放地點到3 樓是爬樓梯也沒有燈光，
    機車停放地點沒有圍牆，是辦公大樓的後門，後門有缺口，
    沒有門，也就是沒有用圍牆等語（詳見本院卷第27至29頁）
    ，上揭查獲時間、事實經過等陳述，均為被告所不爭執。且
    佐以現場照片（見警卷第14、15頁），查獲地點3 樓確實有
    鐵骨隔間骨料TC為隔間裝潢，雖被告竊得之隔間骨料TC鐵條
    之長度不長，似係隔間裝潢後剩餘之隔間骨料鐵條，然觀其
    外觀新穎、乾淨，又非置於垃圾場，其客觀上並無令人誤認
    為他人拋棄之廢棄物，顯非無用途之廢棄物，且經證人甲○
    ○具領保管，更足證明此物非廢棄物。又觀之被告於深夜凌
    晨零時左右進入無人所在尚未建築完成之工地撿拾，顯係預
    防他人發現而特選之時間，被告辯稱：伊沒有竊盜，如果伊
    要偷東西，會偷裡面值錢的材料、鋼筋等，不會拿不值錢的
    東西云云，委無足採。被告確有竊取隔間骨料TC之犯行，應
    堪認定。
  (三)再者，所謂攜帶兇器竊盜之「兇器」，其種類並無限制，客
    觀上足對人之生命、身體、安全構成威脅，具有危險性之兇
    器均屬之，且只須行竊時攜帶此種具有危險性之兇器為已足
    ，並不以攜帶之初有行兇之意圖為必要；縱主觀上旨在於便
    利行竊之用，亦足當之（參見最高法院79年度臺上字第5253
    號、70年度臺上字第1613號判例意旨）。而證人鄧世昌於同
    上審理時結證稱：本案扣案犯罪工具在被告機車上的置物箱
    內查獲的，在被告身上查獲犯罪工具有2 樣，是螺絲起子及
    老虎鉗等語（詳見本院卷第27頁），及佐以被告供稱：扣案
    東西都是伊的，伊是攜帶大支的紅色十字起子及老虎鉗進去
    工地的，但沒有使用到，只撿地上的東西，放在車上的其他
    工具是伊一般撿回收東西時，要拆解收音機等東西用的等語
    （詳見本院卷第31頁），可知本件被告所攜帶之大支紅色十
    字起子及老虎鉗各1 支等物，有行兇之可能，客觀上具有危
    險性，且其主觀上旨在於便利行竊之用。被告辯稱：伊隨身
    攜帶之大支紅色十字起子及老虎鉗是想要拆解東西，但伊均
    沒有用到拆解的工具云云，實無影響本件攜帶兇器竊盜罪之
    成立，洵堪認定。
  (四)綜上所述，被告所辯均無足採，本件事證已臻明確，被告攜
    帶兇器之加重竊盜犯行，堪以認定，應依法論科。
三、論罪科刑之理由：
  (一)本件大支紅色十字起子及老虎鉗各1支，為金屬製品，質地
    堅硬，如以之攻擊人體，顯具殺傷力而足以造成嚴重之危害
    ，在客觀上對人之生命、身體具有危險性，自應屬兇器。核
    被告丙○○所為係犯刑法第321 條第1 項第3 款之攜帶兇器
    竊盜罪。
  (二)查被告前於93年間因詐欺取財、偽造文書等案件，經本院於
    93年8 月30日，以93年度六簡字第150 號分別判處有期徒刑
    4 月、4 月確定，合併定應執行有期徒刑7 月，又因竊盜案
    件，經本院於94年2 月11日，以93年度六簡字第426 號判處
    有期徒刑6 月確定，2 罪接續執行，95年12月19日縮刑期滿
    甫執行完畢，有臺灣高等法院被告前案紀錄表在卷可參，其
    於5 年內再犯本件有期徒刑以上刑之本罪，為累犯，應依法
    加重其刑。
  (三)爰審酌被告為國中畢業、智識程度不高，目前從事寺廟的臨
    時工及資源回收以維持生計，其犯罪動機堪憐，竊得之物似
    為被害人施工後所裁剪遺留之隔間骨料TC鐵條，價值僅500
    元左右，對於被害人之損害非鉅，惟未經被害人同意而竊取
    ，誠實不該，及其於犯罪後不知悔悟、飾詞狡辯等一切情狀
    量處如主文所示之刑示懲。
  (四)扣案之大支紅色十字起子及老虎鉗各1 支，為被告所有且係
    供犯罪所用之物，業經其供明有攜帶進入工地等語明確，且
    扣案之手電筒1 支及手套1 只亦為被告供犯罪所用，有查獲
    時之現場照片可參，該等物品應依刑法第38條第1 項第2 款
    予以宣告沒收之。至於扣案之螺絲起子4 支（小支紅色十字
    起子1 支，及藍色、綠色、黑色起子各1 支）、美工刀2 支
    、活動板手2 支、榔頭2 支、剪刀1 支、撬子1 支等物，為
    被告所有，而係置於機車置物箱內，非供犯罪所用之物，及
    手推車1 輛是置於機車上，且該機車停放地點為1 樓與竊取
    地點3 樓之距離甚遠，其間路程為爬樓梯，業經證人鄧世昌
    結證明確（參本院卷第27頁反面、第29頁反面），該工具及
    手推車並非供犯罪所用，應屬事實，爰不為沒收之諭知，附
    此敘明。
四、應適用之法條：
  (一)刑事訴訟法第 299 條第 1 項前段。
  (二)刑法第321 條第1 項第3 款、第47條第1 項、第38條第1 項
    第2 款。
本案經檢察官乙○○到庭執行職務。
中    華    民    國    97    年    3     月    17    日
                  刑事第四庭    法  官  李淑惠
以上正本證明與原本無異。
如不服本判決，應於判決收受後10日內，向本院提出上訴狀（須
附繕本）。
                                書記官  林佳慧
中    華    民    國    97    年    3     月    18    日
附錄論罪法條
中華民國刑法第321條（加重竊盜罪）
犯竊盜罪而有左列情形之一者，處6 月以上、5 年以下有期徒刑
：
一  於夜間侵入住宅或有人居住之建築物、船艦或隱匿其內而犯
    之者。
二  毀越門扇、牆垣或其他安全設備而犯之者。
三  攜帶兇器而犯之者。
四  結夥三人以上而犯之者。
五  乘火災、水災或其他災害之際而犯之者。
六  在車站或埠頭而犯之者。
前項之未遂犯罰之。


司法院資訊處製作；財團法人民間司法改革基金會備份。
